臺灣高等法院臺中分院刑事判決
110年度上易字第1024號
上  訴  人  臺灣臺中地方檢察署檢察官
被      告  林惠貞
上列上訴人因被告竊盜等案件，不服臺灣臺中地方法院110年度
易字第1773號，中華民國110年10月26日第一審判決（起訴案號
：臺灣臺中地方檢察署110年度偵字第20538號），提起上訴，本
院判決如下：
    主  文
上訴駁回。   
    事實與理由
一、本案經本院審理後，認一審判決認事用法及量刑均無不當，
    應予維持，並引用一審判決記載之事實、證據及理由（如附
    件）。
二、上訴人臺灣臺中地方檢察署檢察官上述意旨略以：㈠按刑法
    第337條所謂離本人所持有之物，係指物之離其持有，非出
    於本人之意思者而言。如本人因事故，將其物暫留置於某處
    而他往，或託請他人代為照管，則與該條規定之意義不符…
    ；次按刑法竊盜罪與侵占遺失物罪固均以行為人基於不法所
    有之意圖而取得他人之物為要件，然竊盜罪所保護之法益，
    在於物之持有權人穩固之持有權，侵占遺失物所保護之法益
    則在於物在脫離持有人之管領力後之持有權，二者之區別在
    於行為人取得被害物當時，該物是否尚在持有權人之管領力
    範圍內，若尚在持有權人管領力範圍內，應論以竊盜罪，反
    之則應論以侵占遺失物罪；即所謂竊盜須以竊取他人所持有
    或管領之物為成立要件，物之持有或有管領權人，若已失去
    持有或管領力，但未拋棄管領權，則為遺失物或其他離本人
    所持有之物…。㈡本件原審判決被告犯侵占遺失物罪，處罰金
    新臺幣2仟元，如易服勞役，以新臺幣1仟元折算1日，緩刑2
    年，其認事用法及量刑，固非無見。惟查：①證人即告訴人
    少年曾○○（以下簡稱告訴人）於110年5月9日警詢時證稱：
    「我在今天（9日）中午12時左右至臺中市○○區○○路000號的
    ○○○吃飯，進去時我將我的行動電源插著電線放在其中一張
    桌上要佔位置，後來我跟朋友去排隊買午餐，大約等了20分
    鐘左右，然後買完餐後回到座位時發現我的東西不見了，接
    著我們便請店家幫我們調閱監視器，然後報警。」、「我事
    後看監視器是一位阿嬤將我的東西拿走，『他還有左看右看』
    ，然後徒手將我的行動電源跟充電線拿走。」等語；繼於11
    0年9月29日原審審理時具結證稱：「（問：當初去的目的為
    何？）吃午餐。」、「（問：依照監視器畫面顯示你在同日
    11時59分、12時4分時曾經離開你的座位？）是的，我去點
    餐。」、「（問：你於點餐過程中有無看到你的行動電源被
    拿走？）沒有。」、「（問：你有無看到被告進入該○○○店
    內？）沒注意。」、「（問：你大約何時回到用餐座位？）
    不記得。」、「（問：當時你離開座位之時，你在桌上有無
    放置何物品？）行動電源，上面還有插線，插有充手機的線
    。」、「（問：後來你發現你的東西不見了，你如何處理？
    ）我先去請店員幫我調閱監視器，等我用完餐後再叫店員幫
    我看一下，店員就幫我調出監視器，然後拿來給我看，我有
    看一小段監視器畫面。」、「（問：你有無從監視器畫面看
    到被告拿取你的行動電源等物品？）有。」、「（問：你有
    無看到被告拿取你的行動電源之後如何處理？）沒有，我有
    看到被告拿起來，然後走回自己位置。」等語。此外並有刑
    事案件報告書、刑案呈報表、職務報告、照片黏貼紀錄表、
    受(處)理案件證明書及本署事務檢察官110年8月2日13時至1
    4時許之勘驗筆錄在卷可證。益見彼時告訴人至○○○速食店用
    餐，因要去點餐區排隊點餐，便將其所有使用之行動電源1
    個、充電線1條暫時留置在該餐桌上，而後再離去至點餐區
    點餐，直至告訴人點餐後返回其餐桌座位，才發現其暫時留
    置之行動電源1個、充電線1條已失竊，始調閱監視器後報警
    處理。是案發時告訴人所有使用之行動電源1個、充電線1條
    暫時留置在該餐桌上，尚在其持有權之管領力範圍內，自難
    謂已屬脫離告訴人所持有之物可言。②本件告訴人於110年5
    月9日11時59分20秒許，與另2名友人至監視器錄影畫面右下
    角之餐桌坐下，告訴人手持淺色行動電源1個及白色電線1條
    並選擇坐在該餐桌背靠隔間牆位置，告訴人及其友人於同日
    12時4分11秒許，起身離開該餐桌，被告於同日12時24分38
    秒許，後背黑色背包進入該餐飲店，並於同日12時25分13秒
    許，在監視器錄影畫面左下角之餐桌前坐下，被告不斷轉頭
    朝前開告訴人置放淺色行動電源1個及白色電線1條之餐桌查
    看，於同日12時25分58秒許，被告起身步行接近該餐桌彎腰
    低頭查看告訴人先前所坐位置，並於同日12時28分許，拿取
    淺色行動電源1個及白色電線1條後返回原先座位，而於同日
    12時31分6秒許起，被告再度起身離開該座位，逕為步行走
    向大門，而離開速食店，並無靠近或停留在垃圾桶前等情，
    此有原審法院勘驗筆錄1份可證（見原審卷第50頁至第52頁)
    。足見案發前被告主觀上已有為自己不法所有之意圖，進而
    趁機徒手竊取告訴人所有暫時留置於桌上之行動電源1個及
    白色電線1條，得逞後逕行離開速食店。是核被告所為，係
    犯刑法第320條第1項之普通竊盜罪甚明。詎原審判決未詳予
    查明釐清上情，反於理由貳、一中載明「㈣至起訴意旨雖認
    被告係犯刑法第320條第1項之竊盜罪，惟按犯罪須主觀上對
    於犯罪事實有所認識，而仍實行客觀事實，主觀意思與客觀
    事實一致，始足構成；如主觀意思與客觀事實不一致，而有
    所犯重於所知情形者，須依「所犯重於所知，從其所知」之
    法理予以論斷。查，少年曾○○係於110年5月9日12時4分11秒
    許，將其所有淺色行動電源1個及白色電線1條置放在用餐區
    之某餐桌上後離開，直至被告拿取該物且離去前，期間並未
    再返回該餐桌前查看等情，業經證人即少年曾○○於本院審理
    時證稱：伊當時至該○○○，欲吃午餐，當時伊離開座位前往
    點餐，座位上只有行動電源，上面插著充電線，沒有放置其
    他物品，當時點餐沒有注意多久時間，伊於點餐期間，並沒
    有看到行動電源遭拿走，伊沒有看到被告進入○○○，伊不記
    得何時返回用餐座位，後來伊發現物品不見後，伊先請店員
    幫忙調閱監視器，伊從監視器畫面看到被告拿取伊物品後，
    走回自己座位等語明確，又經法院前開勘驗現場監視器錄影
    光碟結果，可見告訴人離開其座位後，經過20分鐘後，被告
    始為步行進入用餐區，而於被告拿取淺色行動電源1個及白
    色電線1條時，少年曾○○並未緊鄰在前開物品周圍之空間看
    管或隨時查看，亦未委由他人監看、注意等情無疑，兼以被
    告拿取之淺色行動電源1個及白色電線1條係暫時置放在速食
    店用餐區某餐桌上，該處係用餐民眾往來頻繁之處，而依一
    般日常生活經驗，用餐民眾於用餐後離開之際，將隨身物件
    遺落在用餐座位，乃經常發生之事。本案被告於拿取前開行
    動電源1個及白色電線1條時，該物品所在位置為速食店用餐
    區餐桌上，又當時並無人在旁看管，前經本院勘驗屬實，客
    觀上實無從認定上開物品仍處於他人持有之狀態，是被告辯
    稱其並非竊取等語，與常情尚無重大違背之處，又無其他積
    極證據足認被告主觀上明知或可得而知前開物品係在他人監
    督持有中，則少年曾○○實際上雖未遺失該物，而僅係暫時置
    放在速食店用餐區餐桌上，被告主觀上既僅能認知該物品係
    他人遺落，揆諸上揭說明，依所犯重於所知時，從其所知之
    法理，對被告尚無從以刑法第320條第1項之竊盜罪相繩，而
    應適用被告主觀上所認識之罪，即刑法第337條之侵占遺失
    物罪論處。」、於理由貳、二載明「㈠核被告甲○○所為，係
    犯刑法第337條侵占遺失物罪。起訴意旨雖認被告本案所為
    係犯刑法第320條第1項之竊盜罪，『惟被告主觀上僅得認知
    該物品係他人遺落之物，業如前述』，起訴意旨此部分認定
    ，尚有未合，業如前述，且按『侵占遺失物罪』之行為人，對
    該物並未先具有委任管理等持有之關係，此與其他類型之侵
    占罪不同，而與『竊盜罪』相同，且所謂『侵占』與『竊盜』，俱
    以不法手段占有領得財物，其客觀構成要件之主要事實雷同
    ，二罪復同以為自己或第三人不法之所有為主觀要件，同以
    他人之財物為客體，同為侵害財產法益之犯罪，罪質尚無差
    異，應認具有同一性，是二者基本社會事實同一，法院於審
    理時業已當庭告知被告及辯護人變更後之罪名及法條，已足
    使被告得以充分行使防禦權，爰依法變更起訴法條，附此敘
    明。」、「㈡按成年人教唆、幫助或利用兒童及少年犯罪或
    與之共同實施犯罪或故意對其犯罪者，加重其刑至二分之一
    ，兒童及少年福利與權益保障法第112條第1項前段定有明文
    。被告於行為時係成年人，而少年曾○○係00年0月出生，為1
    2歲以上未滿18歲之少年，此有個人戶籍資料(完整姓名)查
    詢結果1份在卷可稽，且有少年曾○○之戶籍資料1份附於法院
    證物袋可查，惟被告於侵占少年曾○○所有前開物品當時，與
    少年曾○○未曾謀面，對於其年籍、背景均不知情，卷內並無
    積極事證足資認定被告當時明知或可得而知少年曾○○係未滿
    18歲之少年，本於『罪疑唯輕』原則，尚難認定被告有故意對
    少年犯罪之認識，自無兒童及少年福利與權益保障法第112
    條第1項規定之適用，附此敘明。」、「㈢爰以行為人之責任
    為基礎，審酌被告不思循正途獲取所需，『於拾獲他人遺失
    之物品後，竟不思將離本人所持有之財物送請有關單位招領
    或通知失主，反而加以侵占入己，侵害他人之財產法益，所
    為確屬違法』，衡其犯罪動機、目的及手段，考量被告當庭
    與少年曾○○及其法定代理人達成和解，並已賠償新臺幣(下
    同)1,500元，此有本院110年度附民字第988號和解筆錄1份
    附卷供參，兼衡被告過去並無前科，有臺灣高等法院被告前
    案紀錄表1份在卷可稽，素行良好，暨其國中畢業之智識程
    度，目前無業及家境貧寒之生活狀況，業經被告陳明在卷等
    一切情狀，量處如主文所示之刑，並諭知易服勞役之折算標
    準，以資懲儆。」等語，而諭知為上開主文內容之判決， 
    依法顯有應於審判期日調查之證據未予調查、判決理由不備
    、所載理由矛盾之違背法令及違反經驗法則、論理法則情形
    。㈢綜上，本件原審判決之認事用法及量刑，尚嫌未洽，爰
    依刑事訴訟法第344條第1項，第361條第1項、第2項提起上
    訴，請將原審判決撤銷，更為適當合法之判決等語
三、惟查犯罪行為之構成除須行為人行為合乎客觀犯罪構成要件
    外，並須審究行為人之主觀犯意，本案被害人固僅係前往消
    費地點櫃檯點餐，對其放置餐桌之行動電源尚有持有支配關
    係，然尚不得以此逕認被告對此即有認識，被告如知悉被害
    人僅係至櫃檯點餐，隨時可能回來，應係迅速拿取行動電源
    而逃逸，然被告卻係於是日12時25分58秒許，起身步行接近
    該餐桌彎腰低頭查看告訴人先前所坐位置，迄同日12時28分
    許，始拿取淺色行動電源1個及白色電線1條後返回原先座位
    ，再於同日12時31分6秒許起身離去，是以此觀之，被告應
    係認該行動電源等係他人遺留該地，而予侵占拿取，應係犯
    侵占遺失物罪。又原審認主觀上被告並不知該行動電源等係
    何人所有，是亦無從依據兒童及少年福利與權益保障法第11
    2條第1項前段規定加重侵占遺失物罪責，其論述亦至詳實合
    理，實可憑採，從本案檢察官上訴並無理由，應予駁回。
四、據上論斷，應依刑事訴訟法第373條、第368條，判決如主文
    。
本案經檢察官郭靜文提起公訴，檢察官朱介斌提起上訴，檢察官
甲○○到庭執行職務。
中　　華　　民　　國　　111 　年　　1 　　月　　19　　日
             刑事第九庭   審判長法　官　紀  文  勝
                                法　官　賴  妙  雲
                                法　官　姚　勳　昌
上列正本證明與原本無異。          
不得上訴。
                                書記官  溫  尹  明
　　　　　　　　　　　　　　　　
中　　華　　民　　國　　111 　年　　1 　　月　　19　　日

附件：
臺灣臺中地方法院刑事判決
110年度易字第1773號
公  訴  人  臺灣臺中地方檢察署檢察官
被　　　告　甲○○　
指定辯護人  本院公設辯護人賴忠杰
上列被告因竊盜案件，經檢察官提起公訴（110年度偵字第20538
號），本院判決如下：
    主  文
甲○○犯侵占遺失物罪，處罰金新臺幣貳仟元，如易服勞役，以新
臺幣壹仟元折算壹日。緩刑貳年。
    犯罪事實
一、甲○○前於民國110年5月9日12時28分許，在臺中市○○區○○路0
    00號○○○速食店，發現少年丙○○(00年0月出生，真實姓名年
    籍詳卷)所有暫置在用餐區某餐桌上之行動電源1個及充電線
    1條，認係他人遺失之物而有機可乘，竟意圖為自己不法之
    所有，基於侵占遺失物之犯意，將前揭物品拿取後侵占入己
    。嗣經少年丙○○返回其餐桌座位，發覺前開物品遭人取走後
    報警處理，始悉上情。
二、案經臺中市政府警察局大雅分局報告臺灣臺中地方檢察署檢
    察官偵查起訴。
    理  由
壹、程序方面：
一、本案據以認定被告甲○○犯罪之被告以外之人於審判外之陳述
    ：證人即被害少年丙○○於警詢時之證述與職務報告等部分，
    公訴人、被告及其辯護人在本院110年9月29日審理時，均表
    示同意作為證據使用(見本院卷第56-57頁)，復經本院審酌
    認前揭警詢為警員依法通知詢問，又該職務報告為承辦警員
    記載本案之查獲經過，該等證據之作成及取得並無違法或不
    當之情況存在，應屬適當，是依刑事訴訟法第159條之5第1
    項之規定，具有證據能力。
二、本案認定事實引用之卷內其餘非供述證據，並無證據證明係
    公務員違背法定程序取得，依刑事訴訟法第158條之4規定反
    面解釋，亦均有證據能力。
貳、實體部分：
一、認定犯罪事實所根據之證據及理由：
    訊據被告矢口否認有何侵占遺失物之犯行，辯稱：伊不知道
    拿取之物品係行動電源，並沒有連結充電線，伊以為係他人
    不要之物品，伊就拿去垃圾桶丟棄云云，辯護人復為被告辯
    護稱：依現場監視器錄影畫面未見被告丟棄行動電源及充電
    線，可能係監視器拍攝角度，當天亦無人翻找垃圾桶，被告
    所辯是否全無理由，仍須審酌云云。惟查：
　㈠少年丙○○確有於110年5月9日12時4分許，將其所有之行動電
    源1個及充電線1條放置在臺中市○○區○○路000號○○○速食店用
    餐區某餐桌上，即離開該座位，被告於同日12時24分許，進
    入該用餐區並坐於另一餐桌前，於同日12時28分許，步行至
    少年丙○○置放前開行動電源1個及充電線1條之餐桌前，拿取
    前開物品等情，業為被告所不爭執(見本院卷第47頁)，核與
    證人即少年丙○○於警詢及本院審理時證述相符【見臺灣臺中
    地方檢察署110年度偵字第20538號偵查卷宗(下稱偵卷)第31
    -35頁、本院卷第52-55頁】，且有臺中市政府警察局大雅分
    局刑案呈報單、職務報告各1紙、現場監視器錄影畫面翻拍
    照片6張、臺中市政府警局大雅分局潭子分駐所受(處)理案
    件證明單1紙、現場陳設圖翻拍照片2張、現場照片4張在卷
    可稽(見偵卷第19、21、39-43、51頁、本院卷第37-39、39-
    41頁)；此外，復經本院勘驗現場監視器錄影光碟屬實，此
    有本院勘驗筆錄1份附卷供參(見本院卷第50-52頁)，足見此
    部分事實應堪認定。
　㈡被告雖辯稱：伊不知道拿取之物品係行動電源，並沒有連結
    充電線云云，惟經本院當庭勘驗被告提出其持用之行動電源
    ，勘驗結果略以：經分別以充電線將被告所持有黑色行動電
    源及白色行動電源與被告持用之行動電話加以連結，黑色行
    動電源上之白色LED燈裝置呈持續亮燈；白色行動電源上之
    藍色方型螢幕，亦呈持續發光之狀態等情，此有本院勘驗筆
    錄1份在卷供參(見本院卷第48頁)，已見被告持有之行動電
    源並非均為單一外型，該等行動電源亦各有不同格式、外觀
    之電源顯示亮燈裝置，被告所辯不知所拿取物品為行動電源
    乙詞，甚難想像；又稽諸被告於警詢時陳稱：伊當時在○○○
    速食店，看到那個行動電源一閃一閃，伊以為是爆炸物，是
    小顆行動電源，插著1條線云云(見偵卷第23-29頁)，復於偵
    訊時陳稱：伊徒手將該物品拿起來，該物一閃一閃，伊以為
    會爆炸，伊不知道行動電源會有電源顯示燈充電閃爍功能，
    因為伊行動電源不會閃爍，只會一直亮，伊不知道那是行動
    電源，伊以為會爆炸云云(見偵卷第59-60頁)，前於警詢時
    既已自承拿取之物品另有1條電線連結該行動電源本體，是
    其於本院審理時翻異前詞，改稱並無連結充電線云云，即難
    逕信屬實；再者，經本院當庭勘驗現場監視器錄影光碟，其
    勘驗結果略以：少年丙○○有於110年5月9日11時59分20秒許
    ，與另2名友人至監視器錄影畫面右下角之餐桌坐下，少年
    丙○○手持淺色行動電源1個及白色電線1條並選擇坐在該餐桌
    背靠隔間牆位置，少年丙○○及其友人於同日12時4分11秒許
    ，起身離開該餐桌，被告於同日12時24分38秒許，後背黑色
    背包進入該餐飲店，並於同日24時25分13秒許，在監視器錄
    影畫面左下角之餐桌前坐下，被告不斷轉頭朝前開少年丙○○
    置放淺色行動電源1個及白色電線1條之餐桌查看，於同日12
    時25分58秒許，被告起身步行接近該餐桌彎腰低頭查看少年
    丙○○先前所坐位置，並於同日12時28分許，拿取淺色行動電
    源1個及白色電線1條後返回原先座位，而於同日12時31分6
    秒許起，被告再度起身離開該座位，逕為步行走向大門，並
    離開速食店等情，此有本院勘驗筆錄1份附卷供參(見本院卷
    第50-52頁)，可見被告拿取之物品除淺色行動電源1個外，
    該行動電話確有連結白色電線1條等情無疑，足見被告此部
    分所辯，難以採信。
　㈢被告另辯稱：伊以為係他人不要之物品，伊就拿去垃圾桶丟
    棄云云，惟經本院前開勘驗現場監視器錄影光碟結果，僅見
    被告拿取前開少年丙○○所有之淺色行動電源1個及白色電線1
    條後，逕為步行離開該速食店，並無被告所稱其將拿取物品
    丟棄在速食店內垃圾桶之情節存在，是被告所辯，尚無足採
    。再者，被告明知本案淺色行動電源1個及白色電線1條均係
    他人所有，縱欲丟棄，亦應交由場所管理人處理，被告實無
    權擅自處分，又被告拿取該行動電源當時，自承該行動電源
    之LED燈裝置，顯示持續閃燈之情形，顯可察覺該行動電源
    並非故障損壞而遭人棄置之物，被告豈可能逕為直接丟棄，
    是其所辯顯與常情相違，實難採信，被告確有侵占本案淺色
    行動電源1個及白色電線1條之故意，灼然甚明。
　㈣至起訴意旨雖認被告係犯刑法第320條第1項之竊盜罪，惟按
    犯罪須主觀上對於犯罪事實有所認識，而仍實行客觀事實，
    主觀意思與客觀事實一致，始足構成；如主觀意思與客觀事
    實不一致，而有所犯重於所知情形者，須依「所犯重於所知
    ，從其所知」之法理予以論斷（最高法院98年台上字第4719
    號判決意旨參照）。查，少年丙○○係於110年5月9日12時4分
    11秒許，將其所有淺色行動電源1個及白色電線1條置放在用
    餐區之某餐桌上後離開，直至被告拿取該物且離去前，期間
    並未再返回該餐桌前查看等情，業經證人即少年丙○○於本院
    審理時證稱：伊當時至該○○○，欲吃午餐，當時伊離開座位
    前往點餐，座位上只有行動電源，上面插著充電線，沒有放
    置其他物品，當時點餐沒有注意多久時間，伊於點餐期間，
    並沒有看到行動電源遭拿走，伊沒有看到被告進入○○○，伊
    不記得何時返回用餐座位，後來伊發現物品不見後，伊先請
    店員幫忙調閱監視器，伊從監視器畫面看到被告拿取伊物品
    後，走回自己座位等語明確(見本院卷第52-55頁)，又經本
    院前開勘驗現場監視器錄影光碟結果，可見被告離開其座位
    後，經過20分鐘後，被告始為步行進入用餐區，而於被告拿
    取淺色行動電源1個及白色電線1條時，少年丙○○並未緊鄰在
    前開物品周圍之空間看管或隨時查看，亦未委由他人監看、
    注意等情無疑，兼以被告拿取之淺色行動電源1個及白色電
    線1條係暫時置放在速食店用餐區某餐桌上，該處係用餐民
    眾往來頻繁之處，而依一般日常生活經驗，用餐民眾於用餐
    後離開之際，將隨身物件遺落在用餐座位，乃經常發生之事
    。本案被告於拿取前開行動電源1個及白色電線1條時，該物
    品所在位置為速食店用餐區餐桌上，又當時並無人在旁看管
    ，前經本院勘驗屬實，客觀上實無從認定上開物品仍處於他
    人持有之狀態，是被告辯稱其並非竊取等語，與常情尚無重
    大違背之處，又無其他積極證據足認被告主觀上明知或可得
    而知前開物品係在他人監督持有中，則少年丙○○實際上雖未
    遺失該物，而僅係暫時置放在速食店用餐區餐桌上，被告主
    觀上既僅能認知該物品係他人遺落，揆諸上揭說明，依「所
    犯重於所知時，從其所知」之法理，對被告尚無從以刑法第
    320條第1項之竊盜罪相繩，而應適用被告主觀上所認識之罪
    ，即刑法第337條之侵占遺失物罪論處。
　㈤綜上所述，被告前揭所辯，要屬事後卸責之詞，不足採信。
    本案證據明確，被告前開犯行洵堪認定，應予依法論科。
二、論罪科刑：
　㈠核被告甲○○所為，係犯刑法第337條侵占遺失物罪。起訴意旨
    雖認被告本案所為係犯刑法第320條第1項之竊盜罪，惟被告
    主觀上僅得認知該物品係他人遺落之物，業如前述，起訴意
    旨此部分認定，尚有未合，業如前述，且按「侵占遺失物罪
    」之行為人，對該物並未先具有委任管理等持有之關係，此
    與其他類型之侵占罪不同，而與「竊盜罪」相同，且所謂「
    侵占」與「竊盜」，俱以不法手段占有領得財物，其客觀構
    成要件之主要事實雷同，二罪復同以為自己或第三人不法之
    所有為主觀要件，同以他人之財物為客體，同為侵害財產法
    益之犯罪，罪質尚無差異，應認具有同一性（最高法院86年
    度台非字第187號判決意旨參照），是二者基本社會事實同
    一，本院於審理時業已當庭告知被告及辯護人變更後之罪名
    及法條(見本院卷第46頁)，已足使被告得以充分行使防禦權
    ，爰依法變更起訴法條，附此敘明。
　㈡按成年人教唆、幫助或利用兒童及少年犯罪或與之共同實施
    犯罪或故意對其犯罪者，加重其刑至二分之一，兒童及少年
    福利與權益保障法第112條第1項前段定有明文。被告於行為
    時係成年人，而少年丙○○係00年0月出生，為12歲以上未滿1
    8歲之少年，此有個人戶籍資料(完整姓名)查詢結果1份在卷
    可稽(見本院卷第13頁)，且有少年丙○○之戶籍資料1份附於
    本院證物袋可查，惟被告於侵占少年丙○○所有前開物品當時
    ，與少年丙○○未曾謀面，對於其年籍、背景均不知情，卷內
    並無積極事證足資認定被告當時明知或可得而知少年丙○○係
    未滿18歲之少年，本於「罪疑唯輕」原則，尚難認定被告有
    故意對少年犯罪之認識，自無兒童及少年福利與權益保障法
    第112條第1項規定之適用，附此敘明。
　㈢爰以行為人之責任為基礎，審酌被告不思循正途獲取所需，
    於拾獲他人遺失之物品後，竟不思將離本人所持有之財物送
    請有關單位招領或通知失主，反而加以侵占入己，侵害他人
    之財產法益，所為確屬違法，衡其犯罪動機、目的及手段，
    考量被告當庭與少年丙○○及其法定代理人達成和解，並已賠
    償新臺幣(下同)1,500元，此有本院110年度附民字第988號
    和解筆錄1份附卷供參(見本院卷第67頁)，兼衡被告過去並
    無前科，有臺灣高等法院被告前案紀錄表1份在卷可稽(見本
    院卷第15頁)，素行良好，暨其國中畢業之智識程度，目前
    無業及家境貧寒之生活狀況，業經被告陳明在卷【詳警詢筆
    錄內受詢問人基本資料欄內職業欄及家庭經濟狀況欄等之記
    載、個人戶籍資料(完整姓名)查詢結果內教育程度註記欄之
    記載，見偵卷第23頁、本院卷第13、61頁】等一切情狀，量
    處如主文所示之刑，並諭知易服勞役之折算標準，以資懲儆
    。
　㈣又查被告未曾因故意犯罪受有期徒刑以上刑之宣告，有臺灣
    高等法院被告前案紀錄表1份附卷可參(見本院卷第15頁)，
    因一時失慮，致罹刑章，固非可取，惟審酌被告業與少年丙
    ○○成立和解，並已賠償1,500元，業如前述，積極彌補被害
    人所受損失，少年丙○○亦當庭陳述：同意給予被告緩刑宣告
    之機會等語(見本院卷第60頁)，顯見被告有所悔悟，足認前
    開自由刑之執行，尚非對之犯罪矯治與預防之最佳手段，認
    被告經此偵、審程序及科刑之教訓後，應能知所警惕，而無
    再犯之虞，本院認對被告所宣告之刑，以暫不執行為當，爰
    依刑法第74條第1項第1款之規定，宣告緩刑2年，以啟自新
    。
　㈤按犯罪所得，屬於犯罪行為人者，沒收之。但有特別規定者
    ，依其規定；又其沒收，於全部或一部不能沒收或不宜執行
    沒收時，追徵其價額，刑法第38條之1第1項、第3項分別定
    有明文。又同法第38條之2第2項另規定：「宣告前二條之沒
    收或追徵，有過苛之虞、欠缺刑法上之重要性、犯罪所得價
    值低微，或為維持受宣告人生活條件之必要者，得不宣告或
    酌減之。」。經查，被告確有於前揭時、地，侵占少年丙○○
    所有之前開淺色行動電源1個及白色電線1條，業經本院認定
    如前，核屬被告因本案侵占遺失物犯罪所得財物，未據扣案
    ，本應依刑法第38條之1第1項前段及第3項規定，宣告沒收
    並追徵其價額，惟被告就少年丙○○所受損害，業與少年丙○○
    及其法定代理人達成和解，且已賠償1,500元，業如前述。
    是以，本案倘為諭知沒收或追徵被告之犯罪所得，將使被告
    除賠償少年丙○○之損害外，又須將其犯罪所得財物提出供沒
    收執行，或依法追徵其價額，將使其面臨重複追償之不利益
    ，即本案如諭知沒收被告前揭犯罪所得，容有過苛之虞，爰
    依刑法第38條之2第2項規定，認無宣告沒收被告本案犯罪所
    得之必要，爰不予宣告沒收或追徵其價額，附此敘明。
據上論斷，應依刑事訴訟法第299條第1項前段、第300條，刑法
第337條、第42條第3項前段、第74條第1項第1款，刑法施行法第
1條之1第1項，判決如主文。
本案經檢察官郭靜文提起公訴，檢察官朱介斌到庭執行職務。
中    華    民    國    110   年     10    月   26    日
                  刑事第十五庭  法  官  湯有朋
以上正本證明與原本無異。
如不服本判決應於收受送達後20日內向本院提出上訴書狀，並應
敘述具體理由；其未敘述上訴之理由者，應於上訴期間屆滿後20
日內向本院補提理由書（均須按他造當事人之人數附繕本）「切
勿逕送上級法院」。
告訴人或被害人如不服判決，應備理由具狀向檢察官請求上訴，
上訴期間之計算，以檢察官收受判決正本之日起算。
　　　　                        書記官   黃美雲
中　　華　　民　　國　　110 　年　　10　　月　　26　　日
附錄本案論罪科刑法條：
刑法第337條
意圖為自己或第三人不法之所有，而侵占遺失物、漂流物或其他
離本人所持有之物者，處1萬5,000元以下罰金。